臺灣彰化地方法院民事判決　93年度訴字第526號
原　　　告　玄○○
　　　　　　　　　　　　巷45.
訴訟代理人　黃精良律師
複代理人　　癸○○
被　　　告　丁○
　　　　　　壬○○
　　　　　　辛○○
　　　　　　　　　　　　號
　　　　　　Ｂ○○
　　　　　　Ｃ○○
　　　　　　卯○○○
　　　　　　宙○○
　　　　　　　　　　　　巷45.
　　　　　　寅○○○
　　　　　　丑○○
　　　　　　午○○
　　　　　　辰○○
　　　　　　巳○○
　　　　　　乙○○
　　　　　　　　　　　　6號
　　　　　　子○○
　　　　　　黃○○
　　　　　　天○○
　　　　　　申○○
　　　　　　未○○
　　　　　　　　　　　　巷45.
　　　　　　己○○○即包健財.
　　　　　　戊○○即包健財之.
　　　　　　　　　　　　弄7之.
　　　　　　丙○○即包健財之.
　　　　　　　　　　　　2號
　　　　　　甲○○即包健財之.
　　　　　　庚○○即包健財之.
　　　　　　Ａ○○○即廖申棖.
　　　　　　戌○○即廖申棖之.
　　　　　　亥○○即廖申棖之.
　　　　　　　　　　　　弄4號.
　　　　　　酉○○即廖申棖之.
　　　　　　地○○即廖申棖之.
　　　　　　　　　　　　巷18.
　　　　　　宇○○即廖申棖之.
上列當事人間請求分割共有物事件，本院於民國94年12月22日言
詞辯論終結，判決如下：
    主      文
被告Ａ○○○、戌○○、亥○○、酉○○、地○○、宇○○等應
就其被繼承人廖申棖所遺坐落彰化縣溪洲鄉○○段635號、建、
面積1889平方公尺土地應有部分333108分之63256辦理繼承登記
。
被告己○○○、戊○○、丙○○、甲○○、庚○○等應就其被繼
承人包健財所遺前項土地應有部分333108分之2922辦理繼承登記
。
被告壬○○、辛○○、Ｂ○○、Ｃ○○、卯○○○等應就其被繼
承人包土泉所遺第一項土地應有部分333108分之5844辦理繼承登
記。
被告寅○○○、丑○○、午○○、辰○○、巳○○應就其被繼承
人林萬祥所遺第一項土地應有部分333108分之2435辦理繼承登記
。
兩造共有第一項土地，如附圖一所示A部分面積400平方公尺及C
部分面積661平方公尺分歸原告玄○○、被告宙○○、黃○○、
天○○、申○○、未○○取得，並均按應有部分各12665分之808
7、12665分之974、12665分之3159、12665分之436、12665分之4
、12665分之5之比例保持共有；D部分面積295平方公尺分歸被告
Ａ○○○、戌○○、亥○○、酉○○、地○○、宇○○取得，並
保持公同共有；E部分面積11平方公尺分歸被告寅○○○、丑○○、午○○、辰○○、巳○○取得，並保持公同共有；F部分面
積102平方公尺分歸被告子○○取得；G部分面積27平方公尺分歸
被告丁○取得；H部分面積27平方公尺分歸被告壬○○、辛○○
、Ｂ○○、Ｃ○○、卯○○○取得，並保持公同共有；I部分面
積14平方公尺分歸被告己○○○、戊○○、丙○○、甲○○、庚○○取得，並保持公同共有；J部分面積14平方公尺分歸被告乙○○取得；B部分面積193平方公尺及K部分面積145平方公尺分歸
兩造按附表所示應有部分之比例保持共有，作為巷道，供兩造通
行之用。
訴訟費用由兩造按附表所示應有部分的比例負擔。
    事實及理由
一、被告包健財、廖申棖先後於訴訟繫屬中之民國93年9月22日
    、94年1月15日死亡，包健財的繼承人有己○○○、戊○○
    、丙○○、甲○○、庚○○，廖申棖的繼承人有Ａ○○○、
    戌○○、亥○○、酉○○、地○○、宇○○，此有戶籍謄本
    可稽，原告依民事訴訟法第175條第2項規定，具狀聲明由被
    告己○○○、戊○○、丙○○、甲○○、庚○○承受包健財
    之訴訟，由被告Ａ○○○、戌○○、亥○○、酉○○、地○○、宇○○承受廖申棖之訴訟，核無不合。又包健財、廖申
    棖既於訴訟繫中死亡，原告為分割如主文第5項所示土地，
    追加聲明請求上述被告各就其被繼承人所遺應有部分辦理繼
    承登記，亦與民事訴訟法第255條第1項第7款所定不甚礙被
    告防禦及訴訟終結之要件相符，應予准許，先此敘明。
二、被告等均經合法通知，被告黃○○無正當理由未於最後言詞
    辯論期日到場，被告丁○、壬○○、辛○○、Ｂ○○、Ｃ○○、卯○○○、宙○○、寅○○○、丑○○、午○○、辰○○、巳○○、乙○○、子○○、天○○、申○○、未○○、
    己○○○、戊○○、丙○○、甲○○、庚○○、Ａ○○○、
    戌○○、亥○○、酉○○、地○○、宇○○無正當理由未於
    言詞辯論期日到場，皆查無民事訴訟法第386條各款所列情
    形，爰依原告之聲請，由其一造辯論而為判決。
三、原告主張如主文第5項所示土地為原告與包土泉、廖申棖、
    林萬祥、包健財及被告丁○、宙○○、乙○○、子○○、黃
    ○○、天○○、申○○、未○○所共有，因包土泉、林萬祥
    於訴訟繫屬前死亡，包健財、廖申棖則於訴訟繫屬中死亡，
    故包土泉的應有部分333108分之5844由其繼承人即被告壬○○、辛○○、Ｂ○○、Ｃ○○、卯○○○所繼承，林萬祥的
    應有部分333108分之2435由其繼承人即被告寅○○○、丑○○、午○○、辰○○、巳○○所繼承，包健財的應有部分33
    3108分之2922由其繼承人即承受訴訟人己○○○、戊○○、
    丙○○、甲○○、庚○○所繼承，廖申棖的應有部分333108
    分之63256由其繼承人即承受訴訟人Ａ○○○、戌○○、亥
    ○○、酉○○、地○○、宇○○所繼承，然上述繼承人皆未
    就其被繼承人所遺應有部分辦理繼承登記，為分割系爭土地
    ，爰先訴請上述繼承人辦理繼承登記。又系爭土地為兩造所
    共有，各人的應有部分如附表所示，該土地無不能分割的情
    形，各共有人間也沒有不分割的特約，而且就分割方法不能
    達成協議，因依民法第823條第1項、第824條第2項規定，請
    求分割系爭土地，原告願與被告黃○○、宙○○、天○○、
    申○○、未○○保持共有等語，並聲明：（一）被告Ａ○○○、戌○○、亥○○、酉○○、地○○、宇○○等應就其被
    繼承人廖申棖所遺坐落彰化縣溪洲鄉○○段635號、建、面
    積1889平方公尺土地應有部分333108分之63256辦理繼承登
    記；被告己○○○、戊○○、丙○○、甲○○、庚○○等應
    就其被繼承人包健財所遺上述土地應有部分333108分之2922
    辦理繼承登記；被告壬○○、辛○○、Ｂ○○、Ｃ○○、卯
    ○○○等應就其被繼承人包土泉所遺上述土地應有部分3331
    08分之5844辦理繼承登記；被告寅○○○、丑○○、午○○
    、辰○○、巳○○應就其被繼承人林萬祥所遺上述土地應有
    部分333108分之2435辦理繼承登記。（二）上述土地請依附
    圖一所示方案分割。
四、被告等的聲明、陳述如下：
（一）被告黃○○陳稱請依附圖一所示方案分割，願與原告及被
      告宙○○、天○○、申○○、未○○保持共有等語，並聲
      明同意分割。
（二）被告宙○○、天○○、申○○、未○○未於言詞辯論期日
      到場，惟具狀陳稱請依附圖一所示方案分割，願與原告及
      被告黃○○保持共有等語，並聲明同意分割。
（三）被告丁○、乙○○及於訴訟繫屬中死亡之包健財於本院勘
      驗系爭土地現場時聲明同意分割。
（四）被告壬○○、辛○○、Ｂ○○、Ｃ○○、卯○○○、寅○○○、丑○○、午○○、辰○○、巳○○、子○○、己○○○、戊○○、丙○○、甲○○、庚○○、Ａ○○○、戌
      ○○、亥○○、酉○○、地○○、宇○○等未於言詞辯論
      期日到場，亦未提出書狀作任何聲明、陳述。
五、原告主張如主文第5項所示土地為原告與包土泉、廖申棖、
    林萬祥、包健財及被告丁○、宙○○、乙○○、子○○、黃
    ○○、天○○、申○○、未○○所共有，包土泉、林萬祥已
    於訴訟繫屬前死亡，包健財、廖申棖則於訴訟繫屬中死亡，
    包土泉的繼承人即被告壬○○、辛○○、Ｂ○○、Ｃ○○、
    卯○○○尚未就包土泉所遺應有部分333108分之5844辦理繼
    承登記，林萬祥的繼承人即被告寅○○○、丑○○、午○○
    、辰○○、巳○○尚未就林萬祥所遺應有部分333108分之24
    35辦理繼承登記，包健財的繼承人即承受訴訟人己○○○、
    戊○○、丙○○、甲○○、庚○○尚未就包健財所遺應有部
    分333108分之2922辦理繼承登記，廖申棖的繼承人即承受訴
    訟人Ａ○○○、戌○○、亥○○、酉○○、地○○、宇○○
    尚未就廖申棖所遺應有部分333108分之63256辦理繼承登記
    之事實，業據提出繼承系統表、戶籍謄本及土地登記謄本等
    件為證，且為被告等所不爭執，應認原告此部分主張為真正
    。從而，原告為請求判決分割系爭土地，訴請被告Ａ○○○
    、戌○○、亥○○、酉○○、地○○、宇○○等應就其被繼
    承人廖申棖所遺系爭土地應有部分333108分之63256辦理繼
    承登記，被告己○○○、戊○○、丙○○、甲○○、庚○○
    等應就其被繼承人包健財所遺系爭土地應有部分333108分之
    2922辦理繼承登記，被告壬○○、辛○○、Ｂ○○、Ｃ○○
    、卯○○○等應就其被繼承人包土泉所遺系爭土地應有部分
    333108分之5844辦理繼承登記，被告寅○○○、丑○○、午
    ○○、辰○○、巳○○應就其被繼承人林萬祥所遺系爭土地
    應有部分333108分之2435辦理繼承登記，為有理由，應予准
    許。
六、原告又主張系爭土地為兩造所共有，各人的應有部分如附表
    所示，該土地無不能分割的情形，各共有人間也沒有不分割
    的特約，而且就分割方法不能達成協議等情，有前述土地登
    記謄本足稽，被告等就之亦不為爭執，應認原告此部分主張
    為實在。因此，原告依民法第823條第1項、第824條第2項規
    定，訴請分割系爭土地，於法有據，也應予准許。
七、經查系爭土地呈不規則狀，東側及南側為一狹窄巷道所圍繞
    ，土地上坐落數間磚造平房，如附圖二編號Ａ至Ｈ所示，Ａ
    部分平房為被告未○○、申○○所有，Ｂ部分平房為原告玄
    ○○及被告黃○○所有，Ｃ及Ｄ部分平房為原告玄○○所有
    ，E部分平房為被告黃○○所有，F及Ｈ部分平房原屬被告Ａ
    ○○○、戌○○、亥○○、酉○○、地○○、宇○○等之被
    繼承人廖申棖所有，Ｇ部分平房則為被告子○○所有，Ｄ、
    E、F、Ｇ及Ｈ部分平房形成一座三合院，此經本院勘驗現場
    ，並囑託彰化縣北斗地政事務所派員測量明確，製有勘驗筆
    錄、略圖及附圖二之複丈成果圖在卷足據。本院參考上述事
    實，並斟酌：（一）原告玄○○及被告宙○○、黃○○、天
    ○○、申○○、未○○均陳稱願保持共有，並主張依附圖一
    所示方案分割。（二）土地南側之現有巷道過於狹窄，且東
    南轉角處於地籍圖上並無巷道，為便利通行，有於土地南側
    開闢私設巷道，以連接現有巷道，而增加巷道寬度的必要。
    又土地北側之東西方向較長，亦有需要於該處開闢私設巷道
    ，供分得該處之人及其餘兩造通行之用。（三）依附圖一所
    示方案分割，兩造分得部分均得以面臨巷道，並大致符合各
    共有人占有使用土地現況，尚屬公平合理等情，認附圖一所
    示方案為妥適的分割方案，爰定分割方法如主文第5項所示
    。
八、訴訟費用負擔的依據：民事訴訟法第78條、第80條之1。
中　　華　　民　　國　　94　　年　　12　　月　　30　　日
                  民事第二庭    法　官　廖國佑
以上正本係照原本作成。
如對判決上訴，應於判決送達後20日內向本院提出上訴狀。
中　　華　　民　　國　　94　　年　　12　　月　　30　　日
                      　　　    書記官　蘇美苓
   附   表
┌──┬───────┬────────────────┐
│編號│共有人姓名    │應有部分（訴訟費用負擔比例）    │
├──┼───────┼────────────────┤
│1   │丁　○        │333108分之5844                  │
├──┼───────┼────────────────┤
│2   │壬○○、辛○○│333108分之5844 （公同共有）     │
│　　│Ｂ○○、Ｃ○○│（訴訟費用連帶負擔）            │
│    │、卯○○○    │                                │
├──┼───────┼────────────────┤
│3   │宙○○        │333108分之17532                 │
├──┼───────┼────────────────┤
│4   │Ａ○○○、廖平│333108分之63256（公同共有）     │
│　　│陽、亥○○、廖│（訴訟費用連帶負擔）            │
│    │平參、地○○、│                                │
│    │宇○○        │                                │
├──┼───────┼────────────────┤
│5   │寅○○○、林政│333108分之2435（公同共有）      │
│    │雄、午○○、彭│（訴訟費用連帶負擔）            │
│    │淑娟、巳○○  │                                │
│　  │              │                                │
├──┼───────┼────────────────┤
│6   │己○○○、包彗│333108分之2922（公同共有）      │
│    │荺、丙○○、包│（訴訟負用連帶負擔）            │
│    │坤章、庚○○  │                 　             │
├──┼───────┼────────────────┤
│7   │乙○○        │333108分之2922                  │
├──┼───────┼────────────────┤
│8   │子○○        │333108分之21915                 │
├──┼───────┼────────────────┤
│9   │玄○○        │333108分之145566                │
├──┼───────┼────────────────┤
│10  │黃○○        │333108分之56862       　        │
├──┼───────┼────────────────┤
│11  │天○○        │333108分之7848        　        │
├──┼───────┼────────────────┤
│12  │申○○        │333108分之72                    │
├──┼───────┼────────────────┤
│13  │未○○        │333108分之90                    │
└──┴───────┴────────────────┘
